臺灣臺南地方法院民事裁定
                                  109年度消債更字第252號
聲  請  人
即債 務 人  馮周美英
代  理  人  黃懷萱律師(法扶律師)
上列當事人因消費者債務清理事件聲請更生，本院裁定如下：
    主    文
債務人馮周美英自民國一０九年十一月十三日下午五時起開始更
生程序，並命司法事務官進行本件更生程序。
    理    由
一、按債務人不能清償債務或有不能清償之虞者，得依本條例所
    定更生或清算程序，清理其債務；債務人對於金融機構負債
    務者，在聲請更生或清算前，應向最大債權金融機構請求協
    商債務清償方案，或向其住、居所地之法院或鄉、鎮、市、
    區調解委員會聲請債務清理之調解，消費者債務清理條例第
    3條、第151條第1項分別定有明文。又依辦理消費者債務清
    理事件應行注意事項第42條第1項之規定，民間債權人非屬
    本條例第151條第1項所稱之金融機構，且依本條例第一章通
    則之規定，並未就債務人所能聲請更生或清算之債權人屬別
    設限，本條例第151條第1項之規定，無非就債權人為金融機
    構時，應向最大債權金融機構進行前置協商程序之規定，換
    言之，倘債權人中並無金融機構時，即無行前置協商程序之
    必要。揆諸消費者債務清理條例之立法目的，乃在於使陷於
    經濟上困境之消費者，得分別情形利用更生或清算程序清理
    債務，藉以妥適調整債務人與債權人及其他利害關係人之權
    利義務關係，保障債權人之公平受償，並謀求消費者經濟生
    活之更生機會，從而健全社會經濟發展（消費者債務清理條
    例第1條參照）。準此，債務人若有不能清償債務或有不能
    清償債務之虞，且客觀上並無濫用更生或清算程序之情事，
    自應使其藉由消費者債務清理條例所定程序以清理債務。次
    按法院開始更生程序之裁定，應載明其年、月、日、時，並
    即時發生效力；法院開始更生或清算程序後，得命司法事務
    官進行更生或清算程序，必要時得選任律師、會計師或其他
    適當之自然人或法人1人為監督人或管理人，消費者債務清
    理條例第45條第1項、第16條第1項亦有明定。
二、本件聲請意旨略以：債務人積欠債權人債務共計新臺幣（下
    同）379,880元，因無金融機構為債權人，故未經與債權金
    融機構共同協商債務清償方案，且債務人就上述債務實已無
    力清償，又其無擔保或無優先權之債務總額未逾1,200萬元
    ，復未經法院裁定開始清算程序或宣告破產，爰向本院聲請
    更生等語。
三、經查：
  ㈠債務人主張其積欠良京實業股份有限公司379,880元，有不能
    清償債務之情事，於民國109年7月23日具狀聲請更生，業據
    其提出財產及收入狀況說明書、債權人清冊、債務人清冊、
    財團法人金融聯合徵信中心當事人綜合信用報告、催請債務
    人清償欠款函為證，並有106至108年稅務電子閘門財產所得
    調件明細表（見本院卷第27至28頁）在卷可參。另債權人均
    非金融機構，僅屬任意調解，尚非強制前置調解事件(司法
    院101年第2期民事業務研究會消費者債務清理專題第5號審
    查意見參照)。是本院自應綜合債務人目前全部收支及財產
    狀況，評估是否已達不能維持最低生活條件，而有「不能清
    償債務或有不能清償之虞」之情形。
  ㈡債務人主張現任職於佳楠電子股份有限公司，論件計酬，每
    月薪資約15,000元等情，有債務人提出之109年6月至8月按
    件計酬明細（見本院卷第73至128頁）在卷可參；又債務人
    名下無財產，有稅務電子閘門財產所得調件明細表（見本院
    卷第45至49頁）在卷可憑。基此，應以債務人上開每月薪資
    收入作為認定其償債能力之基礎。
  ㈢按消費者債務清理條例立法目的係為使不幸陷入經濟困境之
    人得以清理債務、重建生活，並在清理債務過程中能適度保
    有符合人性尊嚴之最低基本生活所需，而非維持債務人過去
    慣常之寬裕生活型態，否則非僅有悖於消費者債務清理條例
    之意旨，更係將債務人因個人浪費或財務管理失控之風險不
    當轉嫁予金融機構負擔，顯非公允。故為妥適調整債務人與
    債權人及其他利害關係人間之權利義務關係，保障債權人獲
    得公平受償，並謀求消費者經濟生活之重建復甦機會，法院
    對於債務人每月必要生活費用之數額，自不可僅以債務人之
    主張為斷，而應參酌消費者債務清理條例第64條之2第1項關
    於同條例第64條第2項第4款所稱必要生活費用之認定標準定
    之，方屬允洽。次按，債務人必要生活費用，以最近一年衛
    生福利部或直轄市政府所公告當地區每人每月最低生活費1.
    2倍定之，消費者債務清理條例第64條之2第1項定有明文。
    復按債務人為使其有經濟復甦更生之機會，自應以誠實及信
    用之原則面對自己之債務，積極勉力謀求更生償債方案，除
    應積極開源努力勤奮工作以增加收入償還債務外，尚須節流
    儉樸其生活需求而適當控制其生活費用支出，以達成勉力履
    行債務。而參酌臺南市109年度之每人每月最低生活費為12,
    388元，該生活費標準係按照政府最近1年平均每人消費支出
    （包括食品費、衣著鞋襪費、房租水電費、家居管理費、醫
    療保健費、交通通訊費、娛樂教育費及雜項支出）百分之60
    訂定，故消費者債務清理條例事件之債務人每月生活費標準
    自堪以最近1年衛生福利部或直轄市政府所公告當地區每人
    每月最低生活費1.2倍即14,866元計之【計算式：12,388×1.
    2＝14,866】。聲請人主張其每月生活必要支出費用平均為12
    ,850元，未逾越首揭標準12,850元，從而，其每月個人生活
    必要支出自堪以12,850元為據。
  ㈣準此，以債務人每月收入約15,000元，扣除每月必要生活支
    出12,850元，餘額僅2,150元。苟良京實業股份有限公司同
    意以消費者債務清理條例所規定最長清償期8年即分96期、0
    利率清償，債務人每月清償之金額至少為3,957元（計算式
    ：379,880元/96期，元以下四捨五入），已逾債務人每月收
    入扣除生活基本費用之餘額2,150元，堪認債務人不能清償
    其所積欠之債務。
四、綜上所述，聲請人係一般消費者，其已達不能清償債務之程
    度，其中無擔保或無優先權之債務未逾12,000,000元，且未
    經法院裁定開始清算程序或宣告破產；又查無消費者債務清
    理條例第6 條第3項、第8條或第46條各款所定駁回更生聲請
    之事由存在，則聲請人聲請更生，即應屬有據。本件聲請人
    聲請更生既經准許，併依消費者債務清理條例第16條第1項
    規定命司法事務官進行本件更生程序，爰裁定如主文。
中　　華　　民　　國　　109 　年　　11　　月　　13　　日
                  民事消債法庭  法  官　田幸艷
上開裁定正本核與原本無異。
本裁定不得抗告。
本裁定已於109年11月13日下午5時公告。
中　　華　　民　　國　　109 　年　　11　　月　　13　　日
                                書記官  駱映庭